【裁判字號】    98,訴,17
【裁判日期】    981208
【裁判案由】    損害賠償
【裁判全文】
臺灣高等法院臺中分院民事判決  98年度訴字第17號
原      告    戊○○
              丙○○
              甲○○
              乙○○
上四人共同
訴訟代理人    張繼準律師
複  代理人    黃建閔律師
被      告    己○○
              長懋塑膠工業股份有限公司
法定代理人    丁○○
上二人共同
訴訟代理人    楊振裕律師
上列原告因被告己○○過失致死案件（本院98年上訴字第501號
）提起侵權行為損害賠償附帶民事事件，經本院刑事庭移送前來
，玆於98年11月24日言詞辯論終結，判決如下︰
    主  文
被告己○○、長懋塑膠工業股份有限公司應連帶給付原告戊○○
、丙○○、甲○○、乙○○（依序）各新臺幣陸拾萬貳仟柒佰陸
拾肆元、貳拾貳萬伍仟元、貳拾貳萬伍仟元、貳拾貳萬伍仟元，
及均自民國九十八年四月二十三日起至清償日止，按年息百分之
五計算之利息。
原告戊○○、丙○○、甲○○、乙○○其餘之訴均駁回。
訴訟費用由原告丙○○、甲○○、乙○○各負擔一百分之一十七
，原告戊○○負擔一百分之二十四，餘由被告己○○、長懋塑膠
工業股份有限公司連帶負擔。
本判決第一項所命給付，於原告戊○○、丙○○、甲○○、乙○
○（依序）各以新臺幣貳拾萬元、新臺幣柒萬肆仟元、新臺幣柒
萬肆仟元、新臺幣柒萬肆仟元為被告己○○、長懋塑膠工業股份
有限公司預供擔保後，得為假執行，但被告己○○、長懋塑膠工
業股份有限公司如於執行標的物拍定、變賣前，以新臺幣陸拾萬
貳仟柒佰陸拾肆元、貳拾貳萬伍仟元、貳拾貳萬伍仟元、貳拾貳
萬伍仟元，各為原告戊○○、丙○○、甲○○、乙○○（依序）
供擔保後，得免為假執行。
原告戊○○、丙○○、甲○○、乙○○其餘假執行之聲請均駁回
。
    事    實
甲、原告方面：
一、聲明：求為判決：
(一)、被告己○○、長懋塑膠工業股份有限公司（以下稱長懋公司
    ）應連帶給付原告戊○○新台幣（下同）200萬5418元，及
    自本起訴狀繕本送達被告之翌日起至清償日止，按年息百分
    之五計算之利息。
(二)、被告己○○、長懋公司應連帶給付原告丙○○、李晃慕、乙
    ○○各120萬元，及自本起訴狀繕本送達被告之翌日起至清
    償日止，按年息百分之五計算之利息。
(三)、被告己○○、長懋公司應連帶給付原告戊○○、丙○○、李
    晃慕、乙○○4萬元，及自本起訴狀繕本送達被告之翌日起
    至清償日止，按年息百分之五計算之利息。
(四)、原告願供擔保，請准宣告假執行。
二、陳述：
(一)、被告己○○係被告長懋公司僱用之營業大貨車司機，於民國
    （下同）97年8月14日上午9時15分許，駕駛車牌號碼311-RZ
    號營業用大貨車執行業務之際，沿彰化縣鹿港鎮○○里○○
    路○段274巷由北往南靠左方行駛至該路段與產業道路交叉路
    口時，竟未注意車前狀況且超速行駛，因而撞擊沿產業道路
    由東往西行駛由被害人李玉樹所騎乘車牌號碼G29-572號重
    型機車，致李玉樹受有硬腦膜下出血及蜘蛛膜下出血等傷害
    ，並因而於97年08月15日死亡，故李玉樹之配偶戊○○、子
    女丙○○、李晃慕、乙○○自得請求被告己○○及其雇用人
    即被告長懋公司連帶負侵權行為損害賠償責任。
(二)、按「因故意或過失，不法侵害他人之權利者，負損害賠償責
    任」、「受僱人因執行職務，不法侵害他人之權利者，由僱
    用人與行為人連帶負損害賠償責任。」、「不法侵害他人致
    死者，對於支出醫療及增加生活上需要之費用或殯費之人，
    亦應負損害賠償責任」、「被害人對於第三人負有法定扶養
    義務者，加害人對於該第三人亦應負損害賠償責任」、「不
    法侵害他人致死者，被害人之父、母、子、女及配偶，雖非
    財產上之損害，亦得請求賠償相當之金額」，民法第194條
    、第184條第1項前段、第188條第1項、第192條第1、2項分
    別定有明文。又直系血親相互間互負扶養之義務。負扶養義
    務者有數人，而其親等同一時，應各依其經濟能力，分擔義
    務；受扶養權利者，以不能維持生活而無謀生能力者為限，
    前項無謀生能力之限制，於直系血親尊親屬不適用之；又扶
    養之程度，應按受扶養權利者之需求，與負扶養義務者之經
    濟能力及身分定之。民法第1114條第1款、第1115條第3項、
    第1117條、第1119條亦有明文規定。又直系血親相互間、夫
    妻間，互負扶養義務，扶養義務人之直系血親尊親屬及配偶
    ，祇須有不能以自己之財產維持生活之情形，即有受扶養之
    權利，均不以無謀生能力為必要（最高法院87年度台上字第
    1696號、81年度台上字第1504號判決參照）。
(三)、李玉樹因本件交通事故傷重致死，李玉樹之死亡，與被告己
    ○○之過失行為，顯有相當因果關係，被告己○○及其雇用
    人即被告長懋塑膠工業股份有限公司自應連帶負損賠償責任
    。茲就原告請求之項目及數額，分述如下：
  １、原告戊○○部分：
    (1)、醫療費用：
        李玉樹因本件事故受有硬腦膜下出血及蜘蛛膜下出血等
        傷害，並因而於97年08月15日死亡，原告戊○○為其支
        出之醫療費用共6006元。
    (2)、喪葬費部份：
        原告戊○○因夫李玉樹死亡，支出殯葬費11萬860元。
    (3)、扶養費：
        原告戊○○為李玉樹之配偶，被害人李玉樹對原告戊○
        ○負有法定扶養義務。原告戊○○係35年5月7日出生，
        於李玉樹死亡時係62歲;依內政部統計處公布之95年度
        台灣地區簡易生命表所載，原告戊○○之平均餘命尚有
        22.67年，而原告戊○○與李玉樹共育有丙○○、李晃
        慕、乙○○三名子女，且夫妻互負扶養義務，故原告戊
        ○○應受李玉樹扶養比例為4分之1，就扶養費用之請求
        ，依行政院主計處公布之台灣地區家庭生之調查表所載
        ，彰化縣95年平均每人每月消費支出為1萬4,038元，依
        霍夫曼計算方式扣除法定利息後，原告戊○○得請求之
        扶養費損失為68萬8552元，計算式為：【14,038（每月
        消費支出）12（月）16.045181（此為應受扶養24
        年之霍夫曼係數）＋14,038（每月消費支出）12（月
        ）0.67（16.000000－00.045181）】除以4（受扶
        養人數）＝688,552（元）。
    (4)、精神慰撫金部分：被害人李玉樹係原告戊○○之夫，係
        原告丙○○、李晃慕、乙○○之父，分別遭受喪夫、喪
        父之痛，精神上均感受痛苦，各請求120萬元慰撫金。
    (5)、機車損害部分：被害人李玉樹所騎乘車牌號碼G29-572
        機車因遭被告己○○撞毀，受有財產價值約4萬元之損
        害，原告4人係被害人李玉樹之法定繼承人，自得依繼
        承之法律關係，請求被告二人連帶賠償4萬元。
(四)、爰本於侵權行為及繼承之法律關係，求為下列判決：
  １、被告己○○、長懋公司連帶給付原告戊○○200萬5418元
      ，及自本起訴狀繕本送達被告之翌日起至清償日止，按年
      息百分之五計算之利息。
  ２、被告己○○、長懋公司應連帶給付原告丙○○、李晃慕、
      乙○○各120萬元，及自本起訴狀繕本送達被告之翌日起
      至清償日止，按年息百分之五計算之利息。
  ３、被告己○○、長懋公司應連帶給付原告戊○○、丙○○、
      李晃慕、乙○○4萬元，及自本起訴狀繕本送達被告之翌
      日起至清償日止，按年息百分之五計算之利息。
  ４、原告願供擔保，請准宣告假執行。
乙、被告方面：
一、聲明：
(一)、原告之訴及假執行之聲請均駁回。
(二)、如受不利之判決，願供擔保請准宣告免為假執行。
二、陳述：
(一)、被告己○○就本件車禍之發生所應負之過失責任，應較被害
    人李玉樹輕：
    查本件行車事故發生之原因，由事故現場圖、現場照片及被
    告之供述固可推知被告應有過失，然依道路交通安全規則第
    102條第1項第2款規定「汽車行駛至交岔路口，其行進、轉
    彎，應依下列規定．．．二、行至無號誌或號誌故障而無交
    通指揮人員指揮之交岔路口，支線道車應暫停讓幹線道車先
    行。未設標誌、標線或號誌劃分幹、支線道者，少線道車應
    暫停讓多線道先行；車道數相同時，轉彎車應暫停讓直行車
    先行；同為直行車或轉彎車者，左方車應暫停讓右方車先行
    。但在交通壅塞時，應於停止線前暫停與他方雙向車輛互為
    禮讓，交互輪流行駛」，準此，本件被告己○○所行駛之車
    道既為原告等之親屬李玉樹之右方車道，依據上開規定，李
    玉樹所行駛之左方車應暫停讓被告之右方車先行。質言之，
    被告具有優先路權。故本件事故之發生，李玉樹應為肇事主
    因，而被告則為肇事次因，此部分車禍之肇事因素業經台灣
    省彰化縣區行車事故鑑定委員會鑑定，並經台灣省車輛行車
    事故覆議鑑定委員會表示照彰化縣區車鑑會之鑑定意見在案
    。職是，被告己○○就本件車禍之發生，其過失比例應僅為
    10％至30％，甚至更低。
(二)、被害人李玉樹就本件事故之發生與有過失，故被告等自得主
    張過失相抵，以減輕賠償責任。
(三)、原告所主張之損害賠償金額亦不合理，茲分述如下：
  １、原告戊○○請求部分：
    (1)、殯葬費部分：
        原告提出之喪葬費用收據合計共110,860元，然其中「
        庫錢」與「蓮花」之費用共10,860元，並非喪葬必要費
        用，應予扣除。
    (2)、扶養費部分：
        七十四年六月三日修正公布之民法第一千一百十六條之
        一規定：「夫妻互負扶養之義務，其負扶養義務之順序
        與直系血親卑親屬同，其受扶養權利之順序與直系血親
        尊親屬同」。夫妻互受扶養權利之順序，既與直系血親
        尊親屬同，自不以無謀生能力為必要。從而夫妻之一方
        因交通事故死亡時，他方自得依民法第一百九十二條第
        二項規定，向加害人請求扶養費損害賠償，但依民法第
        一千一百十七條規定，仍須以不能維持生活者為限，始
        得請求加害人賠償。最高法院87年度台上字第2727號著
        有判決可稽。準此，原告戊○○請求扶養費應以不能維
        持生活為限，但原告戊○○就此有利於己之事實並未舉
        證，故被告否認原告戊○○有不能維持生活之情事。原
        告戊○○名下共有房屋一棟、土地五筆，財產總額共計
        5,652,227元，97年度利息所得共計62,849元，如以存
        款利率1％計算，則原告戊○○之存款至少有628萬餘元
        ，顯非有不能維持生活之情事。故原告此部分請求應屬
        無理。
    (3)、醫療費用部分：依據原告提出之醫療費用收據總額固為
        6,006元，然此部分依法應得聲請強制責任保險理賠。
    (4)、精神慰撫金：
        本件車禍應由原告之配偶李玉樹負較大過失，再衡諸兩
        造之身分、地位、學經歷及經濟能力等情，原告戊○○
        請求120萬元精神慰撫金，尚嫌過高。
  ２、原告丙○○、李晃慕、乙○○等3人各請求120萬元之精神
      慰撫金，亦屬過高。
  ３、關於機車損害部分，因機車之毀損並非基於刑事犯罪（過
      失傷害）所生之侵害，依法不得利用刑事案件提起附帶民
      事訴訟請求損害賠償。況該部機車應以車主為請求權人，
      原告四人一併要求賠償4萬元，亦嫌無據。
  ４、原告等業已領取強制保險金150萬元，此為原告98年8月25
      日民事陳報狀所自承，又被告已依台灣彰化地方法院97年
      度交訴字第123號刑事判決所諭示之內容，提存100萬元於
      台灣彰化地方法院提存所，以作為清償本件損害賠償債務
      之用。故如認本件除原告已領取之強制險部分，被告應再
      賠償原告等，則上揭提存金100萬元亦應扣除，始為合理
      。
    理  由
一、本件原告主張：被告己○○係被告長懋公司僱用之營業大貨
    車司機，於民國（下同）97年8月14日上午9時15分許，駕駛
    車牌號碼311-RZ號營業用大貨車執行業務之際，沿彰化縣鹿
    港鎮○○里○○路○段274巷由北往南行駛至該路段與產業道
    路交叉路口時，竟未注意車前狀況且超速行駛，因而撞擊沿
    產業道路由東往西行駛由被害人李玉樹所騎乘車牌號碼G29-
    572號重型機車，致李玉樹受有硬腦膜下出血及蜘蛛膜下出
    血等傷害，經送醫延至97年08月15日死亡，被害人李玉樹之
    死亡，與被告己○○上述駕車過失侵權行為有相當因果關係
    ，被害人李玉樹之配偶即原告戊○○、子女即原告丙○○、
    李晃慕、乙○○得請求被告己○○及其雇用人即被告長懋公
    司連帶負侵權行為損害賠償責任。被害人李玉樹受傷送醫，
    原告戊○○支出醫療費用6006元：李玉樹因本件事故受有硬
    腦膜下出血及蜘蛛膜下出血，並因而於97年08月15日死亡，
    原告戊○○支出殯葬費11萬860元，得向被告請求連帶賠償
    。被害人李玉樹對原告戊○○有扶養義務，受害死亡時為六
    十二歲，尚有餘命22.67年，以95年彰化縣平均每人每月消
    費支出14038元，依霍夫曼氏計算方法，扣除中間利息後，
    原告戊○○請求被告連帶賠償扶養費損失688552元。又告戊
    ○○年老失夫，原告丙○○、李晃慕、乙○○三人痛失父親
    ，事發至今，被告仍未與原告和解，原告精神上感受痛苦，
    各請求被告連帶賠償120萬元。李玉樹所騎乘之上述機車因
    遭被告己○○撞毀，受有財產價值4萬元之損害，原告四人
    為李玉樹之法定繼承人，請求被告二人連帶賠償4萬元等情
    ，爰本於侵權行為及繼承之法律關係，求為命：(一)、被告己
    ○○、長懋公司應連帶給付原告戊○○200萬5418元，及自
    本起訴狀繕本送達被告之翌日起至清償日止，按年息百分之
    五計算之利息。(二)、被告己○○、長懋公司應連帶給付原告
    丙○○、李晃慕、乙○○各120萬元，及自本起訴狀繕本送
    達被告之翌日起至清償日止，按年息百分之五計算之利息。
    (三)、被告己○○、長懋公司應連帶給付原告戊○○、丙○○
    、李晃慕、乙○○4萬元，及自本起訴狀繕本送達被告之翌
    日起至清償日止，按年息百分之五計算之利息，並宣告假執
    行之判決。
二、被告己○○、長懋公司則以：(一)、被告己○○就本件損害賠
    償事件之發生，其過失程度應較被害人李玉樹輕。(二)、被害
    人李玉樹就本件事故之發生與有過失，被告等主張減輕賠償
    金額。(三)、原告所請求之損害賠償金額過高。(四)、原告丙○
    ○、李晃慕、乙○○等3人各請求120萬元之精神慰撫金，亦
    屬過高。(五)、關於機車損害部分，因機車之毀損並非基於犯
    罪所生之侵害，依法不得附帶民事請求損害賠償，況該部機
    車應以車主為請求權人，原告四人一併要求賠償4萬元，亦
    嫌無據。(六)、原告等業已領取強制汽車責任保險金150萬元
    ，此款應由賠償額中予以扣除等語。
三、兩造不爭執之事實：
(一)、被告己○○係被告長懋公司僱用之營業大貨車司機，於97年
    8月14日上午9時15分許，駕駛車牌號碼311-RZ號營業用大貨
    車執行業務之際，沿彰化縣鹿港鎮○○里○○路○段274巷由
    北往南駛至該路段與產業道路無號誌交叉路口時，撞擊沿產
    業道路行駛由被害人李玉樹所騎乘車牌號碼G29-572號重型
    機車，致被害人李玉樹受有硬腦膜下出血及蜘蛛膜下出血等
    傷害，經送醫延至97年08月15日死亡。
(二)、原告戊○○係被害人李玉樹之配偶，原告丙○○、李晃慕、
    乙○○均係被害人李玉樹之子女。
(三)、本件車禍，原告戊○○、丙○○、李晃慕、乙○○四人共已
    領取強制汽車責任險保險金額150萬元。
(四)、本件事故發生之原因，由現場圖、現場照片及被告之供述，
    可以認定被告有過失，然兩造對於過失責任之比例之意見不
    同。
四、
(一)、查原告主張：被告己○○係被告長懋公司僱用之營業大貨車
    司機，於97年8月14日上午9時15分許，駕駛車牌號碼311-RZ
    號營業用大貨車執行業務之際，沿彰化縣鹿港鎮○○里○○
    路○段274巷由北往南駛至該路段與產業道路無號誌交叉路口
    時，撞擊沿產業道路行駛由被害人李玉樹所騎乘車牌號碼G2
    9-572號重型機車，致被害人李玉樹受有硬腦膜下出血及蜘
    蛛膜下出血等傷害，經送醫延至97年08月15日死亡之事實，
    為被告己○○、長懋公司所不爭（僅爭執被告應僅負較輕之
    過失責任），被告己○○於台灣彰化地方法院檢察署檢察官
    相驗時自承有於上述時地駕駛大貨車撞及被害人李玉樹所騎
    乘之前開機車肇事，當時伊之行車時速「應該有超過50公里
    」不諱（見97年相字第588號卷第4至6頁、第22頁、第22-1
    頁、第23頁），於台灣彰化地方法院刑事庭97年11月7日準
    備程序期日及本院刑事庭準備程序期日亦均分別陳稱對檢察
    官起訴之犯罪事實均為真實，願意認罪等語（見台灣彰化地
    方法院97年交訴字第123號刑事卷第15頁、本院98年交上訴
    字第501號刑事卷第26頁），有各該影印卷宗可憑，是原告
    此部分之主張，堪信為真實。
(二)、按汽車行經無號誌之交岔路口時，應減速慢行，作隨時停車
    之準備，道路交通安全規則第93條第1項第2款定有明文，該
    條所謂「減速慢行」，係指減速至隨時可以煞停之程度而言
    。查被告己○○係考領有聯結車駕駛執照之人，有道路交通
    事故調查報告表(二)足憑（見上述相字卷第11頁），自應注意
    上開規定，且肇事路段於肇事當時天候晴、有日間自然光線
    、路面乾燥無缺陷、亦無障礙物，視距良好，亦有上開道路
    交通事故調查報告表(一)可按（見上述相字卷第10頁），並無
    不能注意之情事，詎被告己○○於行經上開無號誌交岔路口
    時，竟疏未注意減速慢行，貿然以時速50餘公里之速度通過
    上開交岔路口，以致肇事，自有違反上開規定之過失。本件
    於刑事案件審理中經送請臺灣省彰化縣區車輛行車事故鑑定
    委員會鑑定結果，亦認「被告駕駛自大貨車行經無號誌交岔
    路口，未減速慢行．．．」，本院依原告之聲請，再將之函
    請台灣省車輛行車事故覆議鑑定委員會鑑定結果，亦為相同
    之認定等情，有各該鑑定委員會鑑定意見書及函文各1份附
    卷可稽（見本院刑事庭上述卷第38頁至第40頁、本院民事庭
    98年訴字第17號卷第81頁），更足證明己○○被告之行為有
    過失，雖被害人李玉樹與有過失（詳如下述），惟被告己○
    ○之過失責任並不能因而解免。又按道路交通安全規則第93
    條第1項第1款規定：「行車速度，依速限標誌或標線之規定
    ，無速限標誌或標線者，應依下列規定：一、．．．．在未
    劃設車道線、行車分向線或分向限制線之道路，或設有快慢
    車道分隔線之慢車道，時速不得超過四十公里」。本件肇事
    現場，並未劃設車道線、行車分向線或分向限制線，有現場
    圖附卷可據，依上說明，其行車時速為四十公里，現場圖亦
    記載時速限制為四十公里（見上開相驗卷第10頁），而肇事
    當時，被告己○○所駕駛之大貨車時速超過五十公里之情，
    已如前述，足見被告己○○顯有超速行駛，有違反上開規定
    之過失。且被告己○○之上開兩項過失行為，與被害人之死
    亡間具有相當因果關係，是被告己○○之過失堪以認定，應
    負侵權行為損害賠償責任，復按民法第188條第1項規定：「
    受僱人因執行職務，不法侵害他人之權利者，由僱用人與行
    為人連帶負損害賠償責任」。兩造均不爭執被告己○○係被
    告長懋公司僱用之營業大貨車司機，已如上述，是原告主張
    被告長懋公司應就其僱用之司機即被告己○○執行職務不法
    侵害原告之權利之情，與被告己○○連帶負賠償責任，洵屬
    正當，玆就原告之請求，審酌如下：
  １、原告戊○○部分：
    (1)、醫療費用：原告戊○○主張其夫李玉樹因本件事故受有
        硬腦膜下出血及蜘蛛膜下出血送醫，伊因而支出醫療費
        用共6006元，有收據附卷足憑（見本院附民卷第17至19
        頁），依收據所載，此等費用均屬自負額，不含健保局
        給付之金額在內，原告戊○○自得請求被告賠償（最高
        法院88台上字第353號判決參看），被告陳稱此部分款
        項應由強制汽車責任險理賠云云，顯不足採，原告戊○
        ○此部分之請求，自屬有據。
    (2)、喪葬費部分：民法第192條規定：「不法侵害他人致死
        者，對於支出醫療及增加生活上需要之費用或殯葬費之
        人，亦應負損害賠償責任」。原告戊○○因夫李玉樹死
        亡，支出殯葬費11萬860元，業據提出收據、繳款書影
        本為證（見本院附民卷第20頁、第21頁），其中庫錢81
        60元，係被害人李玉樹生前所有之款項於死亡後遺留給
        家屬者，並非原告因被告之侵權行為而生之損害，蓮花
        款2700元，係被害人死亡後，其家屬以冥紙摺成蓮花形
        狀而焚燒，期死亡後成佛往極樂世界，經核上述二筆款
        項，均非一般人喪葬習俗所必需之支出，均應予剔除，
        其餘部分，為公墓使用費及喪葬費用，且金額不高，被
        告亦不爭執，應予准許，其金額為100000元（計算式：
        000000－0000－0000＝100000）。
    (3)、扶養費部分：按民法第192條第２項規定：「被害人對
        於第三人負有法定扶養義務者，加害人對於該第三人亦
        應負損害賠償責任」。原告戊○○為被害人李玉樹之配
        偶，依上述規定，被害人李玉樹對原告戊○○負有法定
        扶養義務。民法第1116條之一規定：「夫妻互負扶養之
        義務，其負扶養義務之順序與直系血親卑親屬同」。夫
        妻互受扶養權利之順序，既與直系血親尊親屬同，自不
        以無謀生能力為必要，從而夫妻之一方因交通事故死亡
        時，他方自得依民法第192條第2項規定，向加害人請求
        扶養費損害賠償，但依民法第1117條規定，仍須以不能
        維持生活者為限，始得請求加害人賠償（最高法院87年
        度台上字第2727號判決參看）。原告戊○○名下有坐落
        彰化縣和美鎮○○路○段166號房屋一棟、同鎮○○段
        1126之1地號土地、同段1150地號土地（應有部分0.195
        99）、同段1150-1地號土地、同段1150之3地號土地，9
        6年度在第一商業銀行股份有限公司有利息所得62849元
        等情，有稅務電子閘門財產所得調件明細表可據（本院
        卷第9頁、第10頁），另有坐落同鎮○○路三巷八號未
        保存登記房屋（原告戊○○自承有此屋，見本院卷第44
        頁、彰化縣和美地政事務所98年8月21號函稱無登記之
        資料，見本院卷第68頁）；原告戊○○雖有上述多筆不
        動產，惟無證據證明以上述不動產有出租收取租金或收
        取其他利益，且其96年度之收益亦僅利息收入62849元
        ，無其他薪資或他項收益，尚難以伊有上述不動產，即
        認其以目前之資產足以維持生活，依上說明，原告戊○
        ○主張伊受有扶養費之損失，尚非無據。原告戊○○係
        35年5月7日出生，於李玉樹死亡時係62歲;依內政部統
        計處公布之95年度台灣地區簡易生命表所載，原告戊○
        ○之平均餘命尚有22.67年，而原告戊○○與被害人李
        玉樹育有丙○○、李晃慕、乙○○三名子女，且夫妻互
        負扶養義務，故原告戊○○應受李玉樹扶養比例為4分
        之1，就扶養費用之請求，依兩造所不爭執之行政院主
        計處公布之台灣地區家庭生活調查表所載，彰化縣95年
        平均每人每月消費支出為1萬4,038元，依霍夫曼計算方
        式扣除法定利息後，原告戊○○得請求之扶養費損失為
        649521元（詳細計算式如附表所載）。
    (4)、精神慰撫金部分：被害人李玉樹係原告戊○○之夫，係
        原告丙○○、李晃慕、乙○○之父，依民法第194條規
        定，雖非財產上損害，亦得請求賠償相當之金額。原告
        告戊○○年老失夫，原告丙○○、李晃慕、乙○○三人
        痛失父親，事發至今，被告仍未與原告達成和解，原告
        四人精神上均感受痛苦，均請求被告連帶賠償非財產上
        損害，並無不合。原告四人之學歷均為高中，僅原告李
        晃慕有職業，98年1月起，至同年5月止，每月收入約27
        264元至29216元之間，97年度之全年薪資所得共505550
        元，原告戊○○之財產狀況則如前述，被告己○○之學
        歷為國中畢業，在被告長懋公司擔任司機，月薪約2520
        0元，名下並無不動產，被告長懋公司之實收資本額為
        二千萬元，除生財機器設備外，無其他不動產，此分別
        經兩造陳明，並有原告所提之報告單、所得稅扣繳憑單
        、被告所提營利事業登記證影本、所得稅扣繳憑單（見
        本院卷第32頁、第44頁、第45頁、第41頁）可參，以及
        迄今兩造未達成和解，原告四人所受痛苦之程度等一切
        情狀，認被告應連帶賠償原告四人之非財產上損害，以
        每人120萬元為適當。
    ２、原告四人請求賠償機車損害部分：原告四人主張被害人
        李玉樹所騎乘之上述機車，因遭被告己○○撞毀，受有
        財產價值約4萬元之損害，原告4人係被害人李玉樹之法
        定繼承人，自得依繼承之法律關係，請求被告二人連帶
        賠償等語。惟為被告所否認。並陳稱：此項金額並非刑
        事過失致死犯罪所生之損害，不得於刑事案件審理中以
        附帶民事訴訟方式請求賠償等語。查刑法並無過失毀損
        罪之規定，本件被告己○○上述行為係犯業務過失致死
        罪，非犯過失毀損罪（刑法無此罪名），有該案卷宗可
        據，則原告四人於業務過失致死罪刑事案件審理中，以
        彼等均因被告之上開業務過失致死犯罪事實致上述機車
        撞毀受有損害，而提起附帶民事訴訟請求賠償機車之損
        害4萬元，核與附帶民事訴訟之要件不合，不應准許。
(三)、綜上所述，原告丙○○、李晃慕、乙○○每人得請求賠償之
    非財產上損害金額各為120萬元，原告戊○○得請求賠償之
    金額為醫療費用6006元、殯葬費100000元、扶養費649521元
    、非財產上損害120萬元，合計0000000元（6006＋100000＋
    649521＋0000000＝0000000）。
(四)、民法第217條第1項規定：「損害之發生或擴大，被害人與有
    過失者，法院得減輕賠償金額，或免除之」。按汽車行經無
    號誌之交岔路口時，應減速慢行，作隨時停車之準備，道路
    交通安全規則第93條第1項第2款定有明文，該條所謂「減速
    慢行」，係指減速至隨時可以煞停之程度而言。查被害人李
    玉樹係考領有汽車駕駛執照之人，有道路交通事故調查報告
    表(二)足憑（見上述相字卷第11頁），自應注意上開規定，且
    肇事路段於肇事當時天候晴、有日間自然光線、路面乾燥無
    缺陷、亦無障礙物，視距良好，亦有上開道路交通事故調查
    報告表(一)可按（見上述相字卷第10頁），並無不能注意之情
    事，被害人李玉樹駕駛機車行經上開無號誌交岔路口時，疏
    未注意減速慢行至隨時可以煞停之程度，以致肇事，自有違
    反上開規定之過失。再按道路交通安全規則第102條第1項第
    2款規定：「汽車行駛至交岔路口，其行進、轉彎，應依下
    列規定：．．．．．．二、行至無號誌．．．．之交岔路口
    ．．．．左方車應  暫停讓右方車先行」。查本件兩造均不
    爭執肇事地點係無號誌交岔路口。又車禍發生時，被告己○
    ○係駕駛大貨車，沿彰化縣鹿港鎮○○里○○路○段274巷，
    由北往南駛至上述交岔路口，被害人李玉樹則係騎乘機車，
    由東往西駛至上述交岔路口，被告己○○駕駛之大貨車係右
    方車，被害人李玉樹騎乘之機車係左方車等情，已迭據被告
    己○○於業務過失致死案件相驗時、偵審中陳明。又被告己
    ○○於97年8月15日，在彰化基督教醫院應訊時陳稱：伊車
    由北向南行駛，被害人之機車由東往西行駛，伊看見被害人
    所騎之機車時已來不及煞車等語；原告戊○○當時在場，亦
    表示對於被告己○○上開供述之內容無意見；且原告戊○○
    於97年8月15日在彰化縣警察局鹿港分局交通分隊應訊時亦
    陳稱：事故之情形，另一當事人（指被告己○○）有告訴伊
    ，伊不知當天被害人係騎機車要去何處，不知是否被害人常
    走之路線等語（見相驗卷第7頁正、反面、第22-1頁），迨
    本院將相關資料送請台灣省車輛行車事故覆議鑑定委員會覆
    議結果亦認為臺灣省彰化縣區車輛行車事故鑑定委員會所認
    定「被害人騎機車經過肇事地點，左方車未讓右方車先行有
    過失」之鑑定結果並無不當，此鑑定結果對原告戊○○不利
    以後，原告戊○○始改稱肇事當時被害人之機車係由西向東
    行駛，而非由東向西行駛等語（本院卷第83頁），顯屬無據
    。參以原告提起本件附帶民事訴訟時，其訴狀亦自稱當時被
    害人之行車方向係由東向西行駛（見附民卷第2頁），更足
    證原告戊○○上開供述不足取。原告於本院另稱：承辦警員
    嗣後已修正現場圖，修正之現場圖已經家屬交給第一審刑事
    法院，依修正之現場圖，被害人之機車是由西向東行駛而非
    由東向西行駛等語（見本院卷第83頁），惟為被告所否認。
    查依刑事卷內原告所提修正之現場圖明確記載被害人之機車
    行車方向係由東向西行駛（見影印之一審刑事卷第52頁），
    準此，顯見原告上開主張並無足採。本件於刑事案件審理中
    經送請臺灣省彰化縣區車輛行車事故鑑定委員會鑑定結果，
    亦認「李玉樹駕駛重機車行經無號誌交岔路口，左方車未暫
    讓右方車先行．．．」，本院依原告之聲請，再將之函請台
    灣省車輛行車事故覆議鑑定委員會鑑定結果，亦為相同之認
    定等情，有各該鑑定委員會鑑定意見書及函文各1份附卷可
    稽（見本院刑事庭上述卷第38頁至第40頁、本院民事庭98年
    訴字第17號卷第81頁），是被害人李玉樹駕駛重機車行經無
    號誌交岔路口，左方車未暫讓右方車先行，有違反上開規定
    之過失，亦可認定。本院自得依民法第217條第1項之規定，
    減輕被告之賠償金額，本院審酌被害人李玉樹及被告己○○
    之上述過失情節，認為被害人李玉樹及被告己○○對於車禍
    之發生，各應負二分之一之過失責任，爰依此過失比例，減
    輕被告賠償金額二分之一，即被告被告己○○、長懋公司應
    連帶賠償原告丙○○、李晃慕、乙○○各60萬元（120萬乘
    以0.5＝60萬），連帶賠償原告戊○○977764元（0000000
    0.5＝977764）（元以下四捨五入）。又兩造均不爭執原告
    已領取強制汽車責任保險金150萬元，應依強制汽車責任保
    險法第32條之規定，於賠償金額中予以扣除，而原告四人係
    屬同法第11條第1項第2款第1目之「配偶及子女」關係，為
    同一順位之遺屬，應依同條第2項之規定，平均分配保險給
    付，即每人分配375000元（00000004＝375000），原告四
    人受賠償之上述金額，各扣除375000元後，被告連帶賠償原
    告丙○○、李晃慕、乙○○之金額各為225000元（000000－
    000000＝225000）；連帶賠償原告戊○○之金額為602764元
    （000000－000000＝602764）。原告四人得請求之上述金額
    ，及均自98年4月23日起至清償日止，按年息百分之五計算
    之利息，洵屬正當，應予准許，超過上開範圍之請求，即非
    有據，應予駁回。兩造陳明願供擔保，聲請宣告假執行或免
    為假執行，經核均無不合，爰各酌定相當擔保金額，分別為
    准、免假執行之宣告；至原告四人敗訴部分，其假執行之聲
    請均失所附麗，不予准許，應併予駁回。至被告已提存之一
    百萬元部分，迄本院98年11月24日言詞辯論終結時原告仍未
    領取，原告就所受損害尚未獲填補，兩造於本院98年11月24
    日言詞辯論期日，均陳稱本件被告應賠償原告之數額若干，
    由法院判決認定，將來如果原告有向提存法院領取提存金，
    同意依提領之金額作為本件應賠償金額之清償（本院卷第99
    頁反面），併予鈙明。
五、本件事證已臻明確，兩造其餘攻擊防禦方法及舉證，經核均
    於判決結果無影響，爰不逐一論述，附此鈙明。
六、據上論結，本件原告之訴，為一部有理由，一部無理由，依
    民事訴訟法第78條、第79條、第85條第2項、第463條、第39
    0條第2項、第392條，判決如主文。
中    華    民    國    98    年    12    月    8    日
                民事第二庭    審判長法  官  邱森樟
                                    法  官  蔡秉宸
                                    法  官  謝說容
以上正本係照原本作成。
原告得上訴（但不得獨立上訴）。
被告均不得上訴。
如對本判決上訴，須於收受判決送達後20日內向本院提出上訴書
狀，其未表明上訴理由者，應於提出上訴後20日內向本院提出上
訴理由書（須按他造人數附具繕本）。
上訴時應提出委任律師為訴訟代理人之委任狀。具有民事訴訟法
第466條之1第1項但書或第2項之情形為訴訟代理人者，另應附具
律師及格證書及釋明委任人與受任人有該條項所定關係之釋明文
書影本。
                                    書記官  魏維廷
中    華    民    國    98    年    12    月    11    日
                                                      Ｖ
扶養費損失計算表：
被害人李玉樹死亡時尚有餘命22.67年，扶養費損失之計算式：
【每月140381215.0000000（22年之霍夫曼係數）＋14038（每
月消費性支出）12月0.67（15.000000－00.0000000）】4
＝【0000000＋53745】4
＝00000004
＝649521


司法院資訊處製作；財團法人民間司法改革基金會備份。
